【裁判字號】    92,易,943
【裁判日期】    920731
【裁判案由】    動產擔保交易法
【裁判全文】
臺灣板橋地方法院刑事判決                          九十二年度易字第九四三號
    公  訴  人  臺灣板橋地方法院檢察署檢察官
    被      告  陳秋美
    原冠夫姓為甲○○○）  住.
右列被告因違反動產擔保交易法案件，經檢察官提起公訴（九十一年度偵字第一○四
八八號），本院判決如左：
    主  文
陳秋美動產擔保交易之債務人，意圖不法之利益，將標的物遷移，致生損害於債權人
，處拘役伍拾日，如易科罰金，以參佰元折算壹日。
    事  實
一、陳秋美（原冠夫姓為甲○○○，嗣將夫姓取消）於民國八十七年十月二十九日（
    起訴書誤載為三十日），以動產擔保交易附條件買賣之方式，向桃苗汽車股份有
    限公司（下簡稱桃苗公司）購買車牌號碼Ｖ五－二七一七號自用小客車乙輛（下
    簡稱系爭汽車），並簽訂附條件買賣契約，其為動產擔保交易之債務人。雙方約
    定總價金為新台幣（下同）三十九萬元，頭期款三萬元先行給付，餘款三十六萬
    元自八十七年十一月三十日起，迄九十年十月三十日止，分三十六期給付，每月
    一期，每月三十日付款（二月則為二十八日付款），每期付款一萬二千四百九十
    二元（加計利息），標的物存放地點為陳秋美位於臺北縣鶯歌鎮○○路四六七號
    三樓之住處，在價金未付清之前，標的物所有權仍屬於出賣人桃苗公司所有，買
    受人陳秋美僅得依約占有使用，不得任意遷移或為其他處分。詎陳秋美在取得系
    爭汽車之後，於八十八年八月十日繳納依約應於八十八年五月三十日繳納之第七
    期分期款項後，即拒不付款，尚有餘款三十六萬二千二百六十八元未給付，且意
    圖為自己不法之利益，自八十八年八月十日後之某日起，將系爭汽車遷移不知去
    向，致使桃苗公司追索無著受有損害。
二、案經桃苗公司訴由臺北縣政府警察局三峽分局移送臺灣板橋地方法院檢察署檢察
    官偵查起訴。
    理  由
一、訊據被告陳秋美矢口否認有何違反動產擔保交易法之犯行，並辯稱：因出車禍，
    故將系爭汽車送至丙○○在桃園縣龜山鄉○○路開設之喜美保養廠修理，後伊因
    毒品案件，入所接受戒治，出所後，曾前往上述修車廠尋找車子，但已找不到，
    伊並非故意將系爭汽車遷移云云。經查：
（一）系爭汽車係被告於八十七年十月二十九日，以動產擔保交易附條件買賣之方式
      ，向告訴人購買，被告並簽訂附條件買賣契約。雙方約定總價金為三十九萬元
      ，頭期款三萬元先行給付，餘款三十六萬元自八十七年十一月三十日起，迄九
      十年十月三十日止，分三十六期給付，每月一期，每月三十日付款（二月則為
      二十八日付款），每期付款一萬二千四百九十二元，標的物存放地點為被告位
      於臺北縣鶯歌鎮○○路四六七號三樓之住處等情，業據被告供承不諱（詳臺灣
      板橋地方法院檢察署九十一年度他字第一二六八號偵查卷宗第四頁反面、本院
      九十二年四月十五日訊問筆錄），核與告訴人代理人乙○○於警偵訊及本院調
      查中指述之情節相符（詳上開九十一年度他字第一二六八號偵查卷宗第七頁至
      第十頁、九十一年度偵字第一○四八八號偵查卷宗第十五頁反面、本院九十二
      年四月十五日訊問筆錄），復有告訴人代理人乙○○提出之違約催收管制作業
      三紙、動產擔保交易附條件買賣延長登記申請書、附條件買賣契約書及存證信
      函各乙紙在卷可稽（附於上開九十一年度他字第一二六八號偵查卷宗第十二頁
      至第十六頁、第十八頁），此部分自屬實情。
（二）次者，被告於八十八年八月十日繳納依約應於八十八年五月三十日繳納之第七
      期分期款項後，即不付款，餘款三十六萬二千二百六十八元尚未給付，此後，
      告訴人即無法與被告取得聯絡，經派人前往約定停放地點即臺北縣鶯歌鎮○○
      路四六七號三樓亦不見系爭汽車之蹤跡，亦據告訴人代理人乙○○指述甚明（
      詳上開九十一年度他字第一二六八號偵查卷宗第八頁、第十頁、本院九十二年
      七月十七日訊問筆錄），而被告於八十七年九月八日因違反毒品危害防制條例
      案件，進入臺灣臺北看守所附設觀察勒戒處所接受觀察、勒戒，嗣因無繼續施
      用毒品之傾向，而於八十七年九月二十九日出所，又於八十九年二月二十二日
      ，進入臺灣桃園女子戒治所接受強制戒治，後於八十九年七月二十八日停止戒
      治出所，復經撤銷停止戒治，於九十年八月十一日再度進入臺灣桃園女子戒治
      所接受強制戒治，嗣於九十一年三月五日戒治期滿，同日轉至臺灣桃園女子監
      獄受刑乙節，有查詢被告在監在押資料乙紙在卷可稽（附於本院卷內），既被
      告自八十七年九月二十九日起迄八十九年二月二十一日止及自八十九年七月二
      十八日起迄九十年八月十日止，皆未在監在押，顯見其非不能與告訴人聯絡，
      而其既不與告訴人聯絡，且又無法供出系爭汽車之下落，則其顯有不法利益之
      意圖，且於八十八年八月十日後之某日，即將系爭汽車遷移，致告訴人追索無
      著，當屬至明。至告訴人代理人乙○○於本院調查中雖指述：因被告自八十八
      年二月二十八日起，即已遲延付款，且已找不到車子，故認被告自八十八年二
      月二十八日起，即已違反動產擔保交易法等語（詳本院九十二年七月十七日訊
      問筆錄），惟倘被告有不法利益之意圖，則其大可不給付分期款項即可，焉會
      依序於八十八年一月二十九日，繳納應於八十七年十一月三十日給付之第一期
      分期款項；於八十八年三月十一日，繳納應於八十七年十二月三十日、八十八
      年一月三十日給付之第二、三期分期款項；於八十八年五月十日，繳納應於八
      十八年二月二十八日給付之第四期分期款項；於八十八年六月十日，繳納應於
      八十八年三月三十日給付之第五期分期款項；於八十八年七月七日，繳納應於
      八十八年四月三十日給付之第六期分期款項；於八十八年八月十日，繳納應於
      八十八年五月三十日給付之第七期分期款項（此部分詳告訴人提出之上開違約
      催收管制作業），是以，自八十八年二月二十八日起，迄同年八月十日止該段
      期間，應僅係給付遲延之民事債務不履行問題，尚不構成動產擔保交易法第三
      十八條之犯行，附此敘明。
（三）至證人丙○○於本院調查中雖具結證稱：伊係在桃園縣龜山鄉○○路經營修車
      廠，修車廠名稱為鍵東汽車股份有限公司，該修車廠係喜美汽車之特約廠，某
      日，伊哥哥林永凱叫伊前去拖吊被告所有豐田１３００ｃｃ銀白色不知車號之
      車子，伊即將該車拖至修車廠，在修車廠曾見過被告，過沒幾天，伊要做進廠
      登記，但聯絡不到被告，伊即將該車移至修車廠外，後伊因車禍住院三個月，
      於九十一年六月二十幾日出院後，被告即至伊住處找伊，當日伊即帶同被告至
      修車廠查看，但已找不到該車，至於該車何時送修，因未做進廠登記，無資料
      ，故伊不知等語在卷（詳本院九十二年七月三日訊問筆錄），惟由證人丙○○
      不知該車之車號之陳述，則其前去拖吊之被告所有之豐田１３００ｃｃ銀白色
      車輛，是否即係系爭汽車，即有可疑之處，況其所述被告係於九十一年六月二
      十幾日向其尋問車輛之下落之時間，斯時被告正在臺灣桃園女子監獄受刑中，
      此為被告所是承（詳同日訊問筆錄），亦有右述查詢被告在監在押資料乙紙在
      卷可稽，既上述時間被告在監，則其如何脫身前去找尋丙○○詢問系爭汽車之
      下落？再以，觀諸被告於警詢中供述：八十八年十月份因事故，伊將系爭汽車
      送至桃園縣龜山鄉某處保養廠修理，後伊於八十九年一月份因毒品案件入監執
      行，於八十九年七月份出獄後，曾前往修車廠尋找系爭汽車，但找不到，伊詢
      問該修車廠之員工，該員工表示要問林先生始能得知車輛之下落等語（詳上開
      九十一年度他字第一二六八號偵查卷宗第五頁），則其應係詢問上述修車廠之
      員工，而非直接詢問丙○○系爭汽車之下落甚明，準此，丙○○有無帶同被告
      前去找尋系爭汽車之下落，亦屬可疑，是以，證人丙○○此部分證詞是否可信
      ，即有斟酌之餘地。退步言，縱認證人丙○○前開證述屬實，其陳稱被告係於
      九十一年六月某日向其尋問上述車輛之下落之時間，係因時間久遠因而記憶錯
      誤，另被告交由其修理之車輛確係系爭汽車，惟被告早於八十八年八月十日後
      某日，即已將系爭汽車遷移，已如前述，而被告與告訴人簽訂之附條件買賣契
      約書第八款約定「本件所購車輛如有遭致碰撞、損壞、滅失、或價值貶落時，
      乙方（按指被告）應立即通知甲方（按指告訴人）」，有前述附條件買賣契約
      書可稽，然被告自八十八年八月十日後，即未與告訴人聯絡，此業據被告及告
      訴人代理人乙○○一致供承在卷（詳本院九十二年七月三日訊問筆錄），衡情
      ，倘被告未具不法利益之意圖，則其於系爭汽車送修期間或出監後遍尋不著系
      爭汽車後，即應依前開契約約定，告知告訴人此事並尋求解決之道，焉有任告
      訴人四處找尋系爭汽車而不加聞問之理，職是，被告辯稱：係將系爭汽車送往
      丙○○經營之車廠修理，嗣伊戒治出所後，前往車廠即找不到系爭汽車，伊非
      故意遷移云云，顯係卸責之詞，而不足採信。
（四）綜上，被告所辯，顯係避就之詞，委無足採。本件事證明確，被告犯行，堪以
      認定。
二、查被告以動產擔保交易附條件買賣之方式，向告訴人購買系爭汽車，並簽訂附條
    件買賣契約，其為動產擔保交易之債務人，竟意圖為自己不法之利益，將系爭汽
    車遷移不知去向，致使告訴人追索無著受有損害，核其所為，係犯動產擔保交易
    法第三十八條之動產擔保交易之債務人，意圖不法之利益，將標的物遷移，致生
    損害於債權人罪。爰審酌被告否認犯行，態度不佳，犯後就所欠之款項三十六萬
    二千二百六十八元尚未給付告訴人，兼衡其素行、犯罪之動機、目的、所造成之
    損害等一切情狀，量處如主文所示之刑。末查刑法第四十一條有關易科罰金之規
    定，業經立法院於九十年一月四日修正通過，並經總統於同年月十日明令公佈，
    同年月十二日生效施行。觀諸上開修正後得易科罰金之規定「犯最重本刑為五年
    以下有期徒刑以下之刑之罪，而受六個月以下有期徒刑或拘役之宣告，因身體、
    教育、職業、家庭之關係或其他正當事由，執行顯有困難者，得以一元以上三元
    以下折算一日，易科罰金。但確因不執行所宣告之刑，難收矯正之效或難以維持
    法秩序者，不在此限。併合處罰之數罪，均有前項情形，其應執行之刑逾六月者
    ，亦同」，較修正前同條所定「犯最重本刑為三年以下有期徒刑以下之刑之罪，
    而受六月以下有期徒刑或拘役之宣告，因身體、教育、職業、或家庭之關係，執
    行顯有困難者，得以一元以上三元以下折算一日，易科罰金」之內容，顯然為有
    利於被告。是被告所犯，苟為最重本刑五年以下有期徒刑以下之罪，且受六個月
    以下有期徒刑或拘役之宣告，即有修正後刑法第四十一條規定之適用，從而依刑
    法第二條第一項前段之規定，本案應適用修正後之現行刑法第四十一條第一項前
    段條文之規定，併諭知易科罰金之折算標準，附此說明。
據上論斷，應依刑事訴訟法第二百九十九條第一項前段，動產擔保交易法第三十八條
，刑法第十一條前段、第二條第一項前段、新修正之第四十一條第一項前段，罰金罰
鍰提高標準條例第一條前段、第二條，判決如主文。
本案經檢察官簡美慧到庭執行職務。
中      華      民      國      九十二      年    七    月    三十一    日
                                  臺灣板橋地方法院刑事第四庭
                                      法  官  游  秀  雯
右正本證明與原本無異。
如不服本判決，應於判決送達後十日內，向本院提出上訴狀。
                                      書記官  陳  姿  利
中      華      民      國      九十二      年    八    月      六      日
附錄本案論罪科刑法條全文：
動產擔保交易法第三十八條
動產擔保交易之債務人，意圖不法之利益，將標的物遷移、出賣、出質、移轉、抵押
或為其他處分，致生損害於債權人者，處三年以下有期徒刑、拘役或科或併科六千元
以下之罰金。


司法院資訊處製作；財團法人民間司法改革基金會備份。
